臺灣士林地方法院刑事判決　　　　　　　 96年度易字第355號
公　訴　人　臺灣士林地方法院檢察署檢察官
被　　　告　乙○○
　　　　　　　　　　現於台北看守所
上列被告因恐嚇案件，經檢察官提起公訴（95年度偵字第14576
號），被告於本院準備程序中就被訴之事實為有罪之陳述，經本
院合議庭裁定改由受命法官獨任依簡式審判程序審理並判決如下
：
    主  文
乙○○幫助意圖為自己不法之所有，以恐嚇使人將本人之物交付
，未遂，處有期徒刑參月，如易科罰金以新台幣壹仟元折算壹日
，減刑為有期徒刑壹月又拾伍日，如易科罰金以新台幣壹仟元折
算壹日。
    事  實
一、乙○○明知依其社會生活之通常經驗，可預見交付自己之存
    摺、提款卡與密碼等帳戶資料予不熟識之他人使用，將可規
    避檢警機關之查緝，進而便利犯罪集團實施詐欺犯罪等之財
    產犯罪，且在其發生並不違背其本意之情況下，竟基於幫助
    恐嚇取財之犯意，於民國（下同）95年7 、8 月間之某日，
    在台北縣中和市○○路某處其朋友陳潮耀之租屋處，將其所
    有中華郵政股份有限公司永和中山路郵局 (以下簡稱永和郵
    局)活 期存摺帳號第00000000000000000 號帳戶存摺、提款
    卡（含密碼）交付予年籍姓名不詳之陳潮耀友人，該人再交
    由所屬之恐嚇集團使用。該恐嚇集團即基於意圖為自己不法
    所有之犯意，於95年8 月16日11時許，郵寄內容為「院長先
    生你好，我是個跑路兄弟，亡命之徒，在此厚顏向你支借新
    臺幣 (下同)10 萬元，請勿報警自誤，花錢消災，請於星期
    五前將錢匯入郵局帳號00000000000000000 號，並附上子彈
    1 顆」，至臺北市士林區○○○路○ 段15號5 樓「甲○○整
    型外科」診所，向該診所院長甲○○恐嚇10萬元，致使甲○
    ○心生畏懼。嗣經甲○○報警處理，始未得逞。
二、案經臺北市政府警察局士林分局報告臺灣士林地方法院檢察
    署檢察官偵查起訴。
    理  由
一、訊據被告乙○○對於能預見其提供帳戶予不相識之人使用，
    可能幫助恐嚇犯罪者將被害人因受恐嚇而匯入該帳戶之金錢
    以現金提領，致被害人或警方僅能查知帳戶名義人，而無從
    追查該犯罪者及金錢實際流向，仍不違其本意，基於幫助恐
    嚇取財犯意，將其開戶取得之永和郵局活期存摺帳號第0000
    0000 000000000號帳戶金融卡、金融卡密碼等物，交付予年
    籍姓名不詳之成年男子，供作為其存、提、匯款之用等情，
    坦承不諱，而犯罪集團利用上開郵局帳戶要求被害人將10萬
    元匯入該帳戶之情，並經被害人甲○○於警詢（當事人均同
    意作為證據）時指訴甚詳，此外復有恐嚇信影本1 紙及子彈
    相片1 張及被告在永和郵局之開戶存戶資料附於偵查卷可稽
    ，事證明確。
二、按金融存款帳戶，事關存戶個人財產權益之保障，與存戶之
    印鑑章結合，其專屬性、私密性更形提高，一般人亦均有應
    妥為保管存摺、印鑑章，以防止存摺、印鑑章被他人冒用之
    認識，縱有特殊情況偶有將存摺、印鑑章交付他人之需，亦
    必深入瞭解其用途後再行提供以使用，恆係吾人日常生活經
    驗與事理；且金融帳戶為個人理財之工具，申請開設金融帳
    戶並無任何特殊之限制，一般民眾皆可以存入最低開戶金額
    之方式申請開戶，一個人可以在不同之金融機構申請多數之
    存款帳戶使用，並無何困難，此乃眾所週知之事實。則依一
    般人之社會生活經驗，苟見非親非故之人不以自己名義申請
    開戶，反而以出價收購或租用之方式向他人蒐集金融機構帳
    戶供己使用，衡情對收購者將所收購之帳戶用於詐欺犯罪乙
    節當有預見。況觀諸現今社會上，詐騙集團收購人頭帳戶，
    持以作為信貸、手機簡訊詐欺之事，常有所聞，出賣或出借
    帳戶予非親非故之人，受讓人係為謀非正當資金進出，而隱
    瞞行為人身份曝光之不法使用，幾乎已成為人盡皆知之犯罪
    手法等情，益當信而有徵。本件被告乙○○明知將金融卡、
    金融卡密碼等有關個人財產、身分之物品，淪落於不明人士
    手中，極易被利用為與財產有關之犯罪工具；顯然對於該帳
    戶作為不法使用，有所認識且並不違背其本意，是雖卷內事
    證並無積極證據證明被告知悉該犯罪集團將如何犯罪，而無
    法於本件認定被告有共同恐嚇取財之犯罪認識，但其既對帳
    戶出租交付他人使用，可能遭犯罪集團用以犯罪有所預見，
    且不違背本意而為之，應有幫助恐嚇取財之不確定故意甚明
    。是核被告所為，係犯刑法第346 條第1 項第3 項恐嚇取財
    未遂之幫助犯。
三、被告對恐嚇取財正犯提供帳戶資以助力，但並未參與恐嚇犯
    罪行為之實行，應屬幫助他人實行犯罪行為，為幫助犯，應
    依刑法第30條第2 項規定減輕其刑。又犯罪集團於實行恐嚇
    後，因被害人報警而未得財，係屬未遂，應依刑法第25條第
    2 項之規定減輕其刑，並遞減之。爰審酌被告係因一時失慮
    而犯本案，且其於審理時坦承犯行，深表悔悟，等一切情狀
    ，酌情量處如主文所示之刑，並諭知易科罰金之折算標準，
    以示懲儆。又被告犯罪時間係在95年7 、8 月間，在96 年4
    月24日以前，所犯之罪為刑法第346 條第1 項、第3 項之罪
    ，宣告刑為有期徒刑3 月，合於減刑條件，應依中華民國96
    年罪犯減刑條例第2 條第1 項第3 款予以減刑為有期徒刑1
    月又15日。
據上論斷，應依刑事訴訟法第273 條之1 第1 項、第299 條第1
項前段，刑法第346 條第1 項、第3 項、第30條第2 項、第25條
第2 項、第41條第1 項前段，刑法施行法第1 條之1 ，中華民國
96 年 罪犯減刑條例第2 條第1 項第3 款、第7 條，判決如主文
。
本案經檢察官王以文到庭執行職務
中　　華　　民　　國　　96　　年　　7 　　月　　20　　日
                  刑事第三庭法  官  賴邦元
以上正本證明與原本無異。
如不服本判決，應於判決送達後10日內，向本院提出上訴狀。
                            書記官  游育慈
中　　華　　民　　國　　96　　年　　7 　　月　　20　　日
附錄本案論罪科刑法條之依據：
中華民國刑法第346條
（單純恐嚇罪）
意圖為自己或第三人不法之所有，以恐嚇使人將本人或第三人之
物交付者，處6 月以上5 年以下有期徒刑，得併科1 千元以下罰
金。
以前項方法得財產上不法之利益，或使第三人得之者，亦同。
前二項之未遂犯罰之。
